臺灣臺北地方法院刑事判決　　　　　　 93年度交易字第444號
公　訴　人　臺灣臺北地方法院檢察署檢察官
被　　　告　乙○○
上列被告因過失傷害案件，經檢察官提起公訴（93年度偵字第14
334 號），本院判決如下：
    主  文
乙○○因過失傷害人，處拘役伍拾伍日，如易科罰金，以參佰元
折算壹日。
    事  實
一、乙○○於民國92年12月29日下午3 時45分許，騎乘陳承寬（
    業經不起訴處分確定）所有之車牌號碼AXW-736 號重型機車
    ，沿臺北市○○○路北往南方向行駛，行經新生南路、辛亥
    路口時，本應注意汽車（包括機器腳踏車）行近行人穿越道
    前，應減速慢行，遇有行人穿越時，無論有無交通警察指揮
    或號誌指示，均應暫停讓行人先行通過，且當時天氣晴朗，
    日間自然光線充足，道路為乾燥、無缺陷、無障礙物之柏油
    路面，視距良好，並無不能注意之情事，竟疏於注意，而未
    暫停讓行人先過，撞及當時穿越新生南路由東往西方向行走
    於行人穿越道上之丙○○，致丙○○倒地後，受有頭部外傷
    併蜘蛛膜下腔出血、右耳撕裂傷等傷害（起訴書誤載為頭部
    、右耳撕裂傷等傷害）。乙○○肇事後，於未被有偵查犯罪
    職權之機關或公務員發覺前，即主動向據報前來處理車禍之
    臺北市政府警察局大安分局交通分隊警員許銘宏自首其上開
    肇事致人受傷之犯行，並表示願意接受裁判。
二、案經告訴人丙○○訴由臺灣臺北地方法院檢察署檢察官偵查
    起訴。
    理  由
一、訊據被告乙○○固不否認在右揭時間騎乘案外人陳承寬所有
    車號AXW-736 號重型機車沿臺北市○○○路北往南方向行駛
    ，行經新生南路、辛亥路口時，撞及告訴人丙○○，致告訴
    人因此受有頭部外傷併蜘蛛膜下腔出血、右耳撕裂傷之傷害
    等情，惟矢口否認有何過失之情，辯稱：伊係在該路口待轉
    ，車輛起步時，該方向號誌已轉換為綠燈，且當時伊車輛前
    方另有車輛擋住視線，所以根本無法預見告訴人在行人穿越
    道上，況且告訴人亦應自知自己腳步緩慢，在路口綠燈秒數
    已經不足時，不應強行通過云云。經查：
  (一)告訴人因由東往西方向穿越新生南路於行人穿越道上遭被告
    騎乘之AXW-736 號重型機車撞及，而受有頭部外傷併蜘蛛膜
    下腔出血、右耳撕裂傷之傷害等情，為被告所不否認，並據
    告訴代理人甲○○於警詢、偵查中指訴綦詳，且有國立台灣
    大學醫學院附設醫院93年1 月9 日診字第93002304號診斷證
    明書、照片八張、道路交通事故現場圖、道路交通事故調查
    報告表(一)、(二)、道路交通事故談話紀錄表1 份、道路交通事
    故補充資料表等在卷可稽，堪信為真。至起訴書所載告訴人
    所受傷害為頭部、右耳撕裂傷等傷害，應屬誤載，併由本院
    更正如上，附此敘明。
  (二)又告訴人在該行人穿越道之號誌時相為綠燈時進入路口乙節
    ，亦為告訴代理人所指，復為被告所不否認（見本院93年12
    月29日審判筆錄第2 頁），再依據道路交通事故現場圖，該
    肇事路口有15公尺寬，參以告訴人為19年11月13日出生，已
    係74歲高齡老者，步履緩慢，則其因為新生南路路幅寬敞，
    導致在該號誌已經轉換為綠燈（即行人穿越道之號誌已經轉
    換為紅燈）時尚未能完全通過路口，即屬可能；況被告所騎
    乘之機車煞車痕延伸至撞及告訴人的位置，距離告訴人欲到
    達之新生南路另一側僅2 公尺，有前開現場圖為憑，更見告
    訴人係在行人穿越道之號誌為綠燈時進入路口，因步履緩慢
    以致號誌轉換為紅燈時，尚未通過路口，此亦為臺北市車輛
    行車事故委員會鑑定意見所指，有該委員會93年7 月13日鑑
    定意見書供參（見93年度他字第578 號卷第13、14頁），而
    非在綠燈剩餘秒數很少的情形下強行通過，則在此情形下，
    更不可能要求告訴人因號誌轉換為紅燈而應停滯路口，不能
    前進，任憑往來車輛從身旁呼嘯而過，反而增添其個人與往
    來車輛之危險性。因此，縱使被告辯稱：撞倒告訴人時，行
    人穿越道之號誌已經轉換為紅燈乙節屬實，亦不能遽指本件
    車禍發生係肇因於告訴人之過失。被告辯稱：告訴人是在綠
    燈秒數很少時，強行通過路口云云，亦非可採。
  (三)被告自承伊係於該路口待轉區等待轉彎，且車禍發生時才剛
    轉換為綠燈，亦即其騎乘之車輛才剛起步而已等語（見同上
    審判筆錄第4 、5 頁），佐以上開告訴人係在行人穿越道之
    號誌為綠燈時進入路口，因步履緩慢以致號誌轉換為紅燈時
    ，尚未通過路口，然已經即將通過路口之情以觀，被告在該
    待轉區待轉時顯然可以清楚看見告訴人緩慢通過之情，而對
    於告訴人在被告行駛方向之號誌轉換為紅燈時仍然在行人穿
    越道上行進乙節有遇見之可能，被告以前方有車輛擋住視線
    等詞為辯，顯屬卸責之詞，不足採信。
  (四)再依照被告於偵查中所供：「我發現2 公尺前有告訴人走在
    斑馬線上，我煞車不及... 」等詞（見93年度偵字第14333
    號卷第11頁），更佐上開被告可以預見告訴人行走在斑馬線
    上之認定，且若被告當時是綠燈正起步之時，速度不快，又
    怎可能會撞倒已經看到在2 公尺前的告訴人？益證被告起步
    當時速度非慢，以致於煞車不及而撞到告訴人。
  (五)按汽車（包含機器腳踏車）行進行人穿越道前，應減速慢行
    ，遇有行人穿越時，無論有無交通警察指揮或號誌指示，均
    應暫停讓行人先行通過，道路交通安全規則第2 條第1 項第
    1 款、第103 條分別定有明文，被告為考有駕駛執照之人，
    對此自應知之甚詳。而依卷附現場照片、道路交通事故調查
    報告表所載，肇事當時為天氣晴朗，日間自然光線充足，道
    路為乾燥、無缺陷、無障礙物之柏油路面，視距良好，並無
    不能注意之情事，被告縱使在其行駛方向號誌已轉換為綠燈
    之情下，遇見行人行進於人行穿越道上，仍有暫停讓行人先
    行通過之責，其竟疏未注意，對本件事故之發生為有過失甚
    明。
  (六)綜上所述，被告應在待轉當時已經看到行走在行人穿越道上
    之告訴人，竟疏未注意如告訴人之老者可能尚未完全穿越人
    行穿越道，竟於轉換為綠燈時，貿然起步，而未暫停讓告訴
    人先行通過，以致於撞及尚未完全穿越人行穿越道之告訴人
    等情甚明，本件事證明確，被告犯行已堪認定，應依法論科
    。
  (七)被告雖聲請傳喚告訴人到庭作證，惟被告對於告訴代理人所
    指伊係在人行穿越道上撞及告訴人與上開鑑定書認定伊與告
    訴人2 人均無違反交通號誌乙節均無意見，則無再行傳喚告
    訴人之必要，至被告以無法預見為辯詞，已由本院參酌相關
    證據認定如前，依照刑事訴訟法第163 條之2 第2 、3 款規
    定，被告上開聲請已無必要，應予駁回。
二、核被告所為，係犯刑法第284 條第1 項前段之過失傷害罪。
    又被告行經行人穿越道不依規定讓行人優先通行，因而致告
    訴人受傷，應依道路交通管理處罰條例第86條第1 項之規定
    ，加重其刑。再被告於肇事後未被有偵查犯罪職權之機關或
    公務員發覺前，即主動向據報到場處理之臺北市政府警察局
    大安分局交通分隊員警許銘宏坦承肇事，有警製自首調查表
    在卷可參（見偵查卷第40頁），為對於未發覺之罪自首而接
    受裁判，應依刑法第62條前段規定減輕其刑，並依法先加後
    減。爰審酌被告前未曾因犯罪經判決執行，有臺灣高等法院
    被告全國前案紀錄表可稽，素行尚可，且仍在學中，有臺灣
    大學93年6 月23日校學字第0930016665號函檢附住宿資料影
    本可憑（見偵查卷第17至19頁），惟犯罪後仍否認犯行，又
    未與告訴人達成和解，且告訴人所受傷害為頭部外傷併蜘蛛
    膜下腔出血、右耳撕裂傷，尚非屬輕微等一切情狀，量處如
    主文所示之刑，並諭知易科罰金之折算標準，以資懲儆。
據上論斷，依刑事訴訟法第299 條第1 項前段，刑法第284 條第
1 項前段、第62條前段、第41條第1 項前段，道路交通管理處罰
條例第86條第1 項，罰金罰鍰提高標準條例第1 條前段、第2 條
，判決如主文。
本案經檢察官張書華到庭執行職務
中　　華　　民　　國　　94　　年　　 1　　月　　12　  日
                  刑事第四庭    審判長法  官  黃雅芬
                                      法  官  余明賢
                                      法  官  黎惠萍
上正本證明與原本無異。
如不服本判決，應於判決送達後十日內向本院提出上訴狀（應抄
附繕本）。告訴人或被害人如對於本判決不服者，應具備理由請
求檢察官上訴，其上訴期間之計算係以檢察官收受判決正本之日
期為準。
                                      書記官  楊麗娟
中　　華　　民　　國　　94　　年　　1 　　月　　12　　日
附錄本案論罪科刑法條全文刑法第284條第1項前段
中華民國刑法第284條
 (過失傷害罪)
因過失傷害人者，處六月以下有期徒刑、拘役或五百元以下罰金
，致重傷者，處一年以下有期徒刑、拘役或五百元以下罰金。
從事業務之人，因業務上之過失傷害人者，處一年以下有期徒刑
、拘役或一千元以下罰金，致重傷者，處三年以下有期徒刑、拘
役或二千元以下罰金。
